【裁判字號】    92,易,129
【裁判日期】    920606
【裁判案由】    毒品危害防制條例
【裁判全文】
臺灣苗栗地方法院刑事判決                          九十二年度易字第一二九號
    公  訴  人  臺灣苗栗地方法院檢察署檢察官
    被      告  甲○○
右列被告因違反毒品危害防制條例案件，經檢察官提起公訴（九十二年度毒偵字第一
四五號），本院判決如左：
    主  文
甲○○連續施用第二級毒品，累犯，處有期徒刑壹年貳月。
    事  實
一、甲○○曾於民國八十六年十一月二十三日因違反麻醉藥品管理條例案件，經本院
    判處有期徒刑四月，如易科罰金，以三百元折算一日確定，甫於八十七年五月十
    九日經易科罰金執行完畢。又因施用毒品案件，經本院裁定送觀察、勒戒後，認
    無繼續施用毒品之傾向，經台灣苗栗地方法院檢察署檢察官於八十九年三月十四
    日以八十九年度毒偵字第一五三號為不起訴處分確定。嗣於上開不起訴處分確定
    後五年內，復基於施用第二級毒品安非他命之概括犯意，自八十九年五月初某日
    起至同年六月十八日止，在苗栗縣竹南鎮及同縣苗栗市○○路四五三巷二號三樓
    等處，連續施用安非他命多次，經本院以八十九年度毒聲字第九八一號裁定送觀
    察、勒戒，認有繼續施用毒品傾向，經本院裁定送強制戒治，嗣因戒治之成效經
    評定合格，由本院裁定停止戒治，所餘戒治期間，付保護管束，並於八十九年十
    二月十二日釋放；而其上開二犯施用毒品犯行，經本院於八十九年十月二日以八
    十九年度苗簡字第四五五號判處有期徒刑六月，如易科罰金，以三百元折算一日
    ，並於八十九年十月二日確定，而於九十年十一月二十二日經易科罰金執行完畢
    。詎甲○○仍不知悔改，於上開判決確定後，在停止強制戒治交付保護管束期間
    ，竟基於連續施用第二級毒品安非他命之概括犯意，先後於九十年六月六日採尿
    時起回溯四日內某時許及同年七月五日採尿時起回溯四日內某時許，連續施用安
    非他命二次；而其此次三犯施用毒品犯行，經本院於九十一年七月十二日以九十
    一年度易字第二七六號判處有期徒刑一年，經被告上訴於臺灣高等法院台中分院
    ，於同年十月十一日以九十一年度上易字第一六九三號判決駁回其上訴確定（現
    戒治中）。詎甲○○猶不知悛悔，竟於前開臺灣高等法院台中分院承辦被告施用
    第二級毒品判決宣示後（九十一年十月十一日上午十時整）起，另行基於施用第
    二級毒品之概括犯意，至九十二年十一月二十六日止（起訴意旨所載前開第二審
    宣示判決前吸食毒品之犯行，為前案判決既判力效力所及，本案無從審理，詳如
    後述），連續在苗栗縣竹南鎮聖福里橋仔頭十四鄰三號家中，以將安非他命放置
    在玻璃球吸食器內，然後以打火機燒烤使生煙氣而以口鼻吸入之方式，平均每三
    、四日吸食一次之次數，施用第二級毒品安非他命多次。嗣於九十一年十一月二
    十八日，因上開三犯施用毒品案件進入臺灣臺中監獄苗栗分監執行時，為監所人
    員採尿送驗結果，呈甲基安非他命陽性反應，始查悉上情（施用工具打火機、玻
    璃球吸食器均未扣案）。
二、案經臺灣苗栗看守所報請台灣苗栗地方法院檢察署檢察官偵查起訴。
    理  由
一、訊據被告甲○○對於右揭時、地施用第二級毒品安非他命之事實，於偵審中坦承
    不諱，而其於九十一年十一月二十八日，因三犯施用毒品案件進入臺灣臺中監獄
    苗栗分監執行時，經監所人員採集其尿液送檢驗結果，呈甲基安非他命陽性反應
    等情，有臺灣苗栗看守所九十二年一月三十日苗所政字第一００００二五六號函
    暨中山醫學大學附設醫院藥物濫用檢測中心九十二年一月十日所出具之確認結果
    報告附卷可按。次查，被告前因施用毒品案件，經本院裁定送觀察、勒戒後，認
    無繼續施用毒品之傾向，經台灣苗栗地方法院檢察署檢察官於八十九年三月十四
    日以八十九年度毒偵字第一五三號為不起訴處分確定。嗣於上開不起訴處分確定
    後五年內，復基於施用第二級毒品安非他命之概括犯意，自八十九年五月初某日
    起至同年六月十八日止，在苗栗縣竹南鎮及同縣苗栗市○○路四五三巷二號三樓
    等處，連續施用安非他命多次，經本院以八十九年度毒聲字第九八一號裁定送觀
    察、勒戒，認有繼續施用毒品傾向，經本院裁定裁定送強制戒治，嗣因戒治之成
    效經評定合格，由本院裁定停止戒治，所餘戒治期間，付保護管束，並於八十九
    年十二月十二日釋放；而其上開二犯施用毒品犯行，經本院於八十九年十月二日
    以八十九年度苗簡字第四五五號判處有期徒刑六月，如易科罰金，以三百元折算
    一日，並於八十九年十月二日確定，而於九十年十一月二十二日經易科罰金執行
    完畢。詎甲○○仍不知悔改，於上開判決確定後，在停止強制戒治交付保護管束
    期間，竟基於連續施用第二級毒品安非他命之概括犯意，先後於九十年六月六日
    採尿時起回溯四日內某時許及同年七月五日採尿時起回溯四日內某時許，連續施
    用安非他命二次；而其此次三犯施用毒品犯行，經本院於九十一年七月十二日以
    九十一年度易字第二七六號判處有期徒刑一年，經被告上訴於臺灣高等法院台中
    分院，於同年十月十一日以九十一年度上易字第一六九三號判決駁回其上訴確定
    （現入監執行中）等情，有前開不起訴處分書、刑事簡易判決、刑事判決書影本
    各一份及臺灣高等法院被告全國前案紀錄表、臺灣高等法院檢察署刑案紀錄檢覆
    表各一份附卷可稽。足見被告本件施用第二級毒品安非他命，確係三犯以上（即
    四犯）施用第二級毒品犯行，應予依法論科，其施用第二級毒品犯行堪予認定。
二、關於被告三犯施用毒品犯行與本案四犯之區別，茲論述如下：
  (一)按同一案件判決之既判力及於該案全部，且關於實質上一罪或裁判上一罪，其一
    部事實已經判決確定者，對於構成一罪之其他部分，亦均應適用，但此情形係因
    審判不可分之關係，在審理事實之法院，對於全部犯罪事實，本應依刑事訴訟法
    第二百六十七條之規定予以審判，故其確定判決之既判力，亦自應及於全部之犯
    罪事實，若在最後事實審法院宣示判決後，始行發生之事實，既非該法院所得審
    判，即為該判決之既判力所不能及。（最高法院三十二年度上字第二五七八號判
    例及八十二年第四次刑事庭會議意旨可資參照）。準此，連續犯在實體上為一罪
    ，在訴訟法上為同一客體，具有不可分割性，故檢察官雖就其犯罪事實之一部起
    訴，依刑事訴訟法第二百六十七條之規定，其效力固及全部，但其效力及於全部
    之何一時點，自應予界定，依前開判例及決議意旨，均係就經言詞辯論之有罪判
    決，其確定判決既判力之基準時點，係以最後審理事實法院宣示判決時為準，因
    最後審理事實法院宣示判決後始行發生之事實，非該法院所得審判，即為該案判
    決之既判力所不能及。又施用第二級毒品者，處三年以下有期徒刑，毒品危害防
    制條例第十條第二項訂有明文。是以，施用第二級毒品犯行，依刑事訴訟法第三
    百七十六條第一項第一款之規定，經普通程序第二審判決者，不得上訴於第三審
    法院。從而，該判決一經對外宣示諭知，即同時生效、確定。
  (二)查被告前於九十年六月六日採尿時起回溯四日內某時許及七月五日採尿時起回溯
    四日內某時許，基於施用第二級毒品安非他命之概括犯意，連續施用安非他命二
    次（下稱被告三犯施用毒品犯行），並經本院於九十一年七月十二日以九十一年
    度易字第二七六號判處有期徒刑一年，經被告上訴於臺灣高等法院台中分院後，
    於九十一年十月十一日以九十一年度上易字第一六九三號判決駁回其上訴，並於
    同日上午十時宣示時確定等情，有前開二判決影本各一份附卷可稽，並經本院調
    取該案歷審卷宗核閱屬實。是以，被告雖於偵審中自承其於九十一年七月十二日
    起至九十一年十一月二十六日止，有連續施用第二級毒品安非他命之犯行，此與
    前案之施用第二級毒品之九十年六月六日採尿時起回溯四日內某時許及七月五日
    採尿時起回溯四日內某時許之二時點，時間緊接，所犯罪名相同，客觀上為裁判
    上一罪之連續犯，本應以一罪論。然依前開判例及決議意旨，可知於前案第二審
    宣示判決之九十一年十月十一日上午十時整宣示判決後起，被告所為施用第二級
    毒品之犯行，自屬前案最後事實審判決宣示後始再發生之犯行，乃一新事實，即
    為前案判決之既判力所不能及，故無從論以裁判上一罪之連續犯，依前開說明，
    本件被告自應予以實體審究，附此敘明。
三、查安非他命為毒品危害防制條例第二條第二項第二款所定之第二級毒品。核被告
    甲○○所為，係犯毒品危害防制條例第十條第二項之施用第二級毒品罪。被告多
    次施用前持有毒品之行為，意在供己施用，故持有之低度行為，應為各次施用之
    高度行為所吸收，不另論罪。被告先後多次施用犯行，時間緊接，且觸犯構成要
    件相同之罪，顯係基於概括犯意反覆為之，應依刑法第五十六條連續犯之規定，
    論以一罪，並加重其刑。末查被告曾受有事實欄所述之徒刑執行完畢，有卷附臺
    灣高等法院被告全國前案紀錄表、台灣苗栗地方法院檢察署刑案資料查註紀錄表
    可參，其後五年內再犯本件有期徒刑以上之罪，為累犯，應依刑法第四十七條規
    定，遞予加重其刑。爰審酌被告前因施用毒品案件前曾經觀察、勒戒及強制戒治
    ，甚至於前案三犯審理宣判後，即復犯本件之罪，顯無確切戒斷毒品之決心，且
    無視於毒品對於自身健康之戕害及國家對於杜絕毒品犯罪之禁令，不知戒除惡習
    ，惡性非輕，然念及被告犯後坦承犯行，且施用毒品安非他命乃自傷行為，並無
    具體危害他人法益，施用毒品者均有相當程度之成癮性及心理依賴，其犯罪心態
    與一般犯罪之本質並不相同，容應以「病人」之角度為考量，並側重適當之醫學
    治療及心理矯治為宜，且被告目前正施以長時間之強制戒治，固屬保安處分之一
    種，然既與其所應受之刑罰，同係限制人身自由，揆諸比例原則，應予適當量刑
    等一切情狀，量處如主文所示之刑，以資懲儆。另被告施用安非他命之玻璃球吸
    食器、打火機等工具均未扣案，被告供稱均已丟棄，亦無證據顯示仍屬存在，為
    免日後執行發生困難，爰不予宣告沒收，一併敘明之。
四、公訴意旨另略以：被告自九十一年七月十二日起，至前案三犯施用第二級毒品安
    非他命犯行事實審宣示之同年十月十一日上午十時止（起訴意旨中，於宣示之後
    至同年十一月二十六日止，業經本案為實體審理），另有連續多次施用第二級毒
    品安非他命之行為云云。惟查，被告此部分之犯行，與被告前案業經論罪科刑之
    三犯施用第二級安非他命毒品犯行（內容詳前述），時間緊接，所犯罪名相同，
    顯係基於概括之犯意反覆為之，為連續犯，有裁判上一罪之關係。是被告此部分
    犯行，應為前開判決既判力所及，從而，公訴人再就被告此部分之犯罪行為提起
    公訴，原應為免訴之判決，惟公訴意旨認此部分與前揭論罪科刑部分有連續犯之
    裁判上一罪之關係，爰不另為免訴之諭知，附此敘明。
據上論斷，應依刑事訴訟法第二百九十九條第一項前段，毒品危害防制條例第十條第
第二項，刑法第十一條前段、第五十六條、第四十七條，判決如主文。
本案經檢察官張文傑到庭執行職務
中      華      民      國    九十二    年      六      月      六      日
                                臺灣苗栗地方法院刑事第一庭
                                        審判長法  官   陳 鴻 斌
                                              法  官   姚 銘 鴻
                                              法  官   顧 正 德
右正本證明與原本無異。
如不服本判決，應於判決送達後十日內向本院提出上訴狀( 應附繕本 )。
                                              書記官   黃 正 中
中      華      民      國    九十二    年      六      月      六      日
附錄本判決論罪科刑法條全文：
毒品危害防治條例第十條
一、施用第一級毒品者，處六月以上五年以下有期徒刑。
二、施用第二級毒品者，處三年以下有期徒刑。


司法院資訊處製作；財團法人民間司法改革基金會備份。
